【裁判字號】    90,交上易,223
【裁判日期】    901018
【裁判案由】    過失傷害
【裁判全文】
臺灣高等法院高雄分院刑事判決                    九十年度交上易字第二二三號
    上訴人  台灣高雄地方法院檢察署檢察官
    上訴人
    即被告  甲○○
右上訴人因被告過失傷害案件，不服臺灣高雄地方法院九十年度交易字第三四三號中
華民國九十年七月三十日第一審判決（起訴案號：臺灣高雄地方法院檢察署九十年度
偵字第六一一八號），提起上訴，本院判決如左：
      主      文
原判決撤銷。
甲○○因過失致人於死，處有期徒刑陸月，如易科罰金，以佰元折算壹日。
    事  實
甲○○於民國八十九年十二月二十三日下午六時十五分許，駕駛車牌號碼Ｅ二－九四
一五號自小客車，沿高雄縣林園鄉○○街由北向南方向行駛，途經該街四之十號旁巷
口時，本應注意車前狀況，並隨時採取必要之安全措施，且於行經無號誌之交岔路口
時，應減速慢行，隨時作停車之準備，又該路段行車速限僅時速三十公里，而依當時
天候陰、夜間有照明且路面乾燥無缺陷、無障礙物及依其智識、能力，均無不能注意
之情事，竟疏未注意減速慢行，而以時速五十公里之速度前進，適有林燕錚騎乘車牌
號碼ＶＩＫ－０八八號輕型機車穿越該交岔路口，甲○○因而煞車不及，乃撞擊林燕
錚所騎乘之機車，致林燕錚人車倒地，受有左側額顳部腦挫傷性出血、右側額顳部急
性硬腦膜下出血、水腦症、肺炎之傷勢，經送醫治療罔效，迄九十年九月廿三日終因
頭部外傷，導致顱內出血死亡。甲○○於肇事後，留在現場，對於未發覺之犯罪，主
動向處理事故之員警坦承渠為小客車之駕駛人，而接受裁判。案經被害人林燕錚之夫
乙○○訴由高雄縣警察局林園分局報請臺灣高雄地方法院檢察署檢察官偵查起訴。
    理  由
一、訊據被告甲○○坦認於在右揭時、地因駕車不慎致與被害人林燕錚相撞，並造成
    被害人林燕錚受傷，就醫後無效，迄九十年九月廿三日死亡等事實，核與證人林
    茂琦即現場處理警員所述情節相符，並有診斷證明書、台灣高雄地方法院檢察署
    相驗屍體證明書、道路交通事故調查報告表各一份及照片六幀附卷足證；按行車
    速度，應依標誌之規定；車輛行經無號誌之交岔路口，應減速慢行，作隨時停車
    之準備。又汽車行駛時，駕駛人應注意車前狀況，並隨時採取必要之安全措施。
    道路交通安全規則第九十三條第一項、第四款、第九十四條第三項分別定有明文
    。被告既考領有大貨車駕駛執照，對於前揭規定自無法諉為不知，且前揭規定之
    義務亦為被告應注意之事項，況依當時天候雖陰但有照明，柏油路面乾燥無缺陷
    ，道路無障礙物等情，而依被告之智識、能力亦無不能注意之情事，竟疏於注意
    行經無號誌路口，不但未減速慢行，反以超逾速限之速度（按該路段速限僅三十
    公里，詳道路交通事故調查報告表所載），且未注意車前狀況，並採取適當、必
    要及有效之閃避或煞車等安全措施，而貿然駛過，致肇事使被害人林燕錚受有如
    事實欄所示之傷害，並迄九十年九月廿三日終因頭部外傷，導致顱內出血死亡，
    是被告有過失，已甚明顯。而被害人林燕錚之死亡原因與被告之過失行為間並有
    相當之因果關係，被告自應負過失致死罪責。是本案事證已臻明確，被告犯行洵
    堪認定。
二、核被告所為，係犯刑法第二百七十六條第一項之過失致死罪。公訴人認被告所犯
    係過失傷害罪，尚有未合，惟起訴之基本社會事實同一，爰依法變更起訴法條，
    附此敘明。被告於肇事後，留在事故現場，對於未發覺之犯罪，主動向處理事故
    之員警坦承其為小貨車之駕駛人等情事，已據證人即承辦員警林茂琦於原審調查
    中到庭證述屬實，為對未發覺之犯罪自首而接受裁判，應依刑法第六十二條前段
    之規定，減輕其刑。被告過失犯罪事證已明，原審法院對其論罪科刑固非無見。
    惟查，被告因本件肇事車禍，迄本院審理中發生死亡結果，原審法院未及審酌致
    僅認係觸犯過失致重傷罪，即有未洽，原審檢察官上訴意旨認原判決量刑過輕即
    有理由（被告上訴意旨認原判決量刑過重則無理由），原判決又有上開可議之處
    ，自應由本院撤銷改判。審酌被告係因一時疏於注意而肇事，犯罪後坦承肇事經
    過，態度尚可，惟迄未與告訴人達成民事上和解等情及其他一切情狀，爰量處如
    主文第二項所示之刑。又被告於犯罪後，刑法第四十一條於九十年一月四日修正
    ，並於同月十日公布施行，有關易科罰金之部分，範圍擴大為最重本刑五年以下
    有期徒刑之罪，惟與被告所犯之罪比較後並未有影響，依刑法第二條第一項前段
    之規定，應適用裁判時之刑法第四十一條第一項規定，並諭知易科罰金之折算標
    準。
據上論斷，應依刑事訴訟法第三百六十九條第一項前段、第三百六十四條、第二百九
十九條第一項前段、第三百條，刑法第二百七十六條第一項、第六十二條前段、第二
條第一項前段、第四十一條第一項前段，罰金罰鍰提高標準條例第一條前段、第二條
，判決如主文。
本案經檢察官董明正庭執行職務。
中      華      民      國    九十      年      十      月     十八     日
                              臺灣高等法院高雄分院刑事第八庭
                                  審判長法  官
                                        法  官
                                        法  官
不得上訴。
附錄：本判決論罪科刑法條：
刑法第二百七十六條第一項：


司法院資訊處製作；財團法人民間司法改革基金會備份。
